【裁判字號】    92,重訴,6
【裁判日期】    920729
【裁判案由】    殺人等
【裁判全文】
臺灣嘉義地方法院刑事判決                            九十二年度重訴字第六號
    公  訴  人  臺灣嘉義地方法院檢察署檢察官
    被      告  甲○○
    選任辯護人  李國弘律師
右列被告因殺人案件，經檢察官提起公訴（九十年度偵字六九八六號），本院判決如
左：
    主  文
甲○○服用酒類，不能安全駕駛動力交通工具而駕駛，處有期徒刑肆月；又殺人，處
有期徒刑拾肆年；應執行有期徒刑拾肆年貳月。
被訴過失傷害部分不受理。
    事  實
一、甲○○於民國（下同）八十九年十二月二十七日下午四時許，在嘉義縣義竹鄉義
    竹村友人處飲酒後，明知其酒後，意識不清，反應遲鈍，已達不能安全駕駛動力
    交通工具之程度，仍於同日下午五時許，自該友人處駕駛車牌號碼ＳＨ─○六一
    七號自小客車，沿嘉義線布袋鎮省道台十九線道路由南往北行駛；嗣於同日時二
    十分許，途經台十九線八十九公里五百公尺處之北上車道時，原應注意車前狀況
    及不得超速行駛之缺陷、無障礙物、視距良好等情形，並無不能注意之情事，竟
    以時速七十公里以上速度行駛，且低頭拿取飲料，疏未注意路況，因此前揭自小
    客車車頭自後撞擊前方柯葉烈貞所騎乘之腳踏車，致使柯葉烈貞向後彈起，遭前
    揭自小客車擋風玻璃撞擊，再翻上自小客車車頂擦撞車頂後，自車後滾落地面，
    造成柯葉烈貞受有身體多處擦挫傷、裂傷、瘀血、左上臂肱股骨折、左小腿骨折
    、右小腿開放性骨折及斷離等傷害（過失傷害部分未具告訴）。詎甲○○肇事後
    ，竟另基於殺人之犯意，故意倒車以前揭自小客車之右後車輪輾壓柯葉烈貞胸部
    ，使柯葉烈貞因粉碎性胸腹部損傷而當場死亡。其後，甲○○於職司偵查犯罪之
    員警知悉其為飲酒駕車肇事之前，即託路人以電話報案，請警方前往處理，並向
    到場處理之嘉義縣警察局布袋分局光榮派出所員警陳安章告知其酒後駕車肇事（
    未承認倒車輾壓之殺人行為），經警施以呼氣酒精測試，發現其呼氣酒精濃度值
    高達每公升○點九七毫克。
二、案經檢察官據報相驗後自動檢舉偵查起訴。
    理  由
壹、有罪部分：
一、訊據被告甲○○對於前揭事實，除倒車輾壓被害人柯葉烈貞之行為外，餘均承認
    無訛，惟矢口否認有何殺人犯行，辯稱：(1)車禍發生後，被害人自前揭小客車車
    頂翻落車後，倒臥地面，我怕後方來車會輾壓被害人，也怕移動我的小客車會壓
    到被害人，就先把被害人抱到路邊，再把小客車開到路邊，我的小客車並未輾壓
    到被害人；(2)被害人倒臥地面處距離分隔島約零點五公尺，而前揭小客車車寬一
    點七四公尺，若被告倒車以右後車輪輾壓被害人，則左後車輪必定駛上分隔島，
    惟現場並無此等駛上分隔島痕跡，又該車左後輪並無血跡反應，故被告實無倒車
    輾壓行為；又被害人倒臥在分隔島旁約零點五公尺，若被告倒車以右後輪輾壓被
    害人胸腹部後，則因後方受分隔島阻擋，車輛無法再行倒退，故被告必當駕車前
    進再次輾壓被害人，是被害人身上應有二道輾壓痕跡，惟並未發現有此等二道痕
    跡，堪信被告並未倒車輾壓被害人；(3)現場地面並無前揭小客車之血輪痕跡，前
    揭小客車的底盤亦無擦痕、血跡或毛髮等跡證，足見被告並無駕車輾壓被害人行
    為，前揭自小客車右後車輪周圍之血跡應係被害人在撞擊過程中，受傷處之血液
    噴濺所致；(4)被害人胸腔內器官之損傷應係撞擊小客車之擋風玻璃及車頂所造成
    ，並非輾壓所致；(5)被告並未逃逸，且留在現場協助員警處理，應無輾壓情事云
    云。經查：
  (一)(1)被告對於前揭酒醉及超速駕車，疏未注意車前狀況，不慎自後撞擊前方被害人
    所騎乘之腳踏車，致使被害人向後彈起，遭前揭自小客車擋風玻璃撞擊，再擦撞
    車頂後，由車後滾落地面，造成被害人受有前揭傷害，其後，被害人在事故現場
    當場死亡之事實承認不諱，並有道路交通事故調查報告表（含事故現場圖）、現
    場及車損照片八張、呼氣酒精濃度測試單、刑法第一百八十五條之三案件測試觀
    察紀錄表、臺灣嘉義地方法院檢察署檢察官勘驗前揭小客車之勘驗筆錄及照片（
    勘驗結果發現前揭小客車之擋風玻璃破碎、車頂凹陷、車前掀開及車燈破碎等情
    ）、被害人屍體之勘驗筆錄一份、死亡證明書等件附卷（見相字卷第七頁、第八
    頁、第十頁、第十二頁至第十七頁、第二十一頁及背面、第二十五頁）可稽，堪
    信為真正。(2)按刑法第一百八十五條之三係屬抽象危險犯之規定，不以發生具體
    危險為必要，而所謂「不能安全駕駛」動力交通工具而駕駛者，依據法務部召開
    會議參考德國、美國之認定標準，對於酒精濃度呼氣已達每公升○‧五五毫克以
    上，因其肇事率為一般正常人之十倍，乃認為已達「不能安全駕駛」之標準，有
    法務部八十八年五月十八日法八八檢字第○○一六六九號函可憑。參酌被告於飲
    酒後自後方撞擊被害人之情，顯見其對於動力交通工具之操控，業因飲酒而受影
    響，被告因服用酒類已不能安全駕駛動力交通工具而駕駛，至為灼然。
  (二)其次，本件經解剖鑑定結果，被害人死亡原因為「甲、粉碎性胸腹部損傷（亦即
    右下胸部至左上腹部斜向帶狀皮膚局部皮革樣化三三乘九公分，胸骨柄骨折、兩
    側肋骨及胸椎均多數骨折、左下肺葉破裂、兩側肺臟均塌陷、右側橫隔膜破裂、
    肝臟左右葉被膜及實質多處破損、脾臟被膜多處破損）。乙、自行車／汽車車禍
    。」，有法務部法醫研究所九十年二月二十一日（八九）法醫所醫鑑字第一六一
    七號鑑定書在卷足憑（見相字卷第七十九頁至第九十頁）；而鑑定人即法務部法
    醫研究所法醫師石台平亦到庭結證稱：(1)依照本件相字卷第六一頁圖一之被害人
    柯葉烈貞屍體照片一張、第六十四頁圖八及圖九之被害人屍體照片二張，顯示被
    害人胸部有一道在醫學上是從左到右連續性的皮革樣化痕跡（就是相字卷五八頁
    「鑑定經過」一、胸部欄下所說的右下胸部至左上腹部斜向帶狀皮膚局部皮革樣
    化三三乘九公分），一般而言，皮革樣化是表皮受損的現象，亦即是表皮磨損，
    水份蒸發後，局部顏色變深，硬度增加的狀態，本件被害人前揭皮革樣化的痕跡
    並不是另外有血跡沾染上胸部造成的，人類受傷流血的傷口並不會造成皮革樣化
    ，但上吊的繩索勒痕或手指掐捏頸部的痕跡，也會造成皮革樣化現象；(2)當我們
    觀察到皮革樣化現象時，要再進一步追究造成原因，因為本件被害人前揭皮革樣
    化處的內部臟器呈粉碎性損傷，且前揭皮革樣化痕跡是從左到右的連續傷痕，因
    此研判前揭帶狀皮革樣化現象是重物碾壓被害人的胸腔，造成該處表皮皮膚磨損
    後造成的，在本件也就是輪胎輾壓；又被害人的粉碎性胸腹部損傷並不是撞擊肇
    事車輛的擋風玻璃造成的，縱使胸腹部撞擊擋風玻璃也不會造成前開帶狀連續的
    皮革樣化傷痕。(3)人類受傷以後是否會造成大量的出血，要視受傷到死亡的時間
    長短而定，如果時間很短就沒有機會出血，依照相卷第六四頁圖十一的被害人屍
    體照片，顯示死被害人左臀部有大面積瘀血，可見被害人臀部遭撞擊時，距離死
    亡的時間較長，故造成瘀血，而前揭連續性皮革樣化傷痕旁未見瘀血，研判被害
    人遭碾壓後立即死亡等語甚明（見本院訴字卷第九十頁至第九十三頁），顯見本
    件被害人確有遭輪胎輾壓情形，且其致死原因亦係輪胎輾壓無誤，被告關於被害
    人之粉碎性胸腹部損傷應係擋風玻璃撞擊所致之辯詞，當無可採。
  (三)又次，(1)本件被害人遭被告駕車高速追撞後，係經擦撞車頂再由肇事車輛後方滾
    落地面，並非由肇事車輛的側面車身墜地，且被告亦自承前揭小客車並未輾壓到
    被害人之情，已見前述，則被告車輛之後半車身兩側部位，不應沾有被害人之血
    跡；又前開法醫研究所第一六一七號鑑定書之鑑定說明亦認定「死者左臀部有一
    清晰之賓士商標印痕，顯示此部份係撞擊點。死者被撞後應係向上彈起，因肇事
    車輛仍持續前行，死者於該車通過後，方墜落地面。肇事車輛之後半段，不應沾
    有死者血跡。」等語明確，亦同此認定。(2)惟臺灣嘉義地方法院檢察署檢察官會
    同被告於八十九年十二月二十八日上午十時餘許，採集前揭小客車輪胎上跡證，
    經送請內政部警政署刑事警察局鑑定，其鑑驗結論為：「本案ＳＨ─○六一七右
    後車輪血跡ＤＮＡ與柯葉烈貞血液中ＤＮＡ之ＳＴＲ型別相符。」，有內政部警
    政署刑事警察局九十年一月二十九日（九十）刑醫字第四○二六號鑑驗書附卷可
    按（見相字卷第三十頁），且採集前揭跡證之嘉義縣警察局布袋分局光榮派出所
    員警林誌男亦到庭結證稱：當天我有查看肇事車輛的狀況，其右後輪胎有血點，
    右後車輪的擋泥板上也有血點等語在卷（見本院訴字卷第三十二頁背面），並有
    勘驗車輛照片十二張附卷可佐（見相字卷第三十六頁至第四十一頁），是認肇事
    車輛之右後輪胎上確有被害人之血跡反應無訛。(3)另者，石台平於前揭到庭結證
    時亦稱：肇事車輛右後輪的血跡不是撞擊被害人時造成，是被告駕車碾壓掉落地
    面的被害人時，沾染到被害人身體流出的血液而造成的，而且輪胎滾動的旋轉力
    量也造成該右後車輪周圍的點狀血跡等語（見本院訴字卷第九十二頁），明確認
    定被害人確實遭受車輛輾壓無訛。又被害人遭高速撞擊後，彈至車頂，再由車後
    翻落之瞬間過程中，其受傷處所噴濺出之血液不應沾染上前揭小客車之右後輪胎
    上，由此足見被告所辯未倒車輾壓被害人，及右後輪胎上之血跡係遭噴濺所致云
    云，顯不可信。
  (四)再次，本件被告於偵查中同意送由法務部調查局測謊，其對於「肇事時其未倒車
    輾壓死者」之問題，經採控制問題法、混合問題法等鑑定方法施測，結果被告經
    測試呈情緒波動之反應，研判有說謊之情，有法務部調查局（九○）陸（三）字
    第九○○二○五四四號鑑定通知書一紙附卷可參（見相字卷第九十五頁），是被
    告所辯未駕車輾壓被害人云云，不值採信。
  (五)末者，被告車輛之右後輪倒退輾壓被害人之胸腹部時，該右後輪因駛上被害人胸
    腹部而升高，則被告車輛右後部位之底盤亦隨而提高，故該部位之底盤未必會與
    被害人屍體接觸而沾染被害人血跡或毛髮；又由前揭事故現場圖及被害人屍體照
    片觀之，被害人胸腔部位並未留有大量血跡，故被告車輛右後輪縱使輾壓被害人
    胸腔，所沾染上之血液未必足以造成現場留有血輪痕跡，自不得僅以事故現場未
    發現右後車輪之血輪痕跡，而為未有輾壓行為之有利被告認定；另並無證據可認
    被告倒車輾壓被害人時，其車輛係以與分隔島平行之方向倒車之，故被告所辯：
    前揭小客車之左後輪必當駛上分隔島云云，即無可採，是被告欲以分隔島尚未發
    現前揭左後輪之痕跡，反證被告未倒車輾壓被害人，亦非有理；再被告倒車輾壓
    駛上被害人之胸腹部後，再前進駛離被害人身體，則未必會在被害人身上形成二
    道輾壓痕跡；至於被告逃逸與否，與有無輾壓情事並無必然關係；是被告關於此
    等部分之辯解，均無可採。
  (六)綜上所述，本件被害人死亡原因既係胸腔部位遭輾壓之粉碎性胸腹部損傷，而被
    告車輛之右後輪復發現有被害人血跡反應，且被告經測謊鑑定後，又有前揭說謊
    情事，再者，被告於偵查時明確供稱：當時未有其他車輛輾壓被害人等語（見相
    字卷第十九頁），另被告前揭所辯，無法為其有利之認定，均見前述，是認本件
    被告在撞擊被害人後，確有倒車以右後車輪故意輾壓被害人死亡之行為，而被告
    此等倒車輾壓被害人胸腔要害之行為，將造成被害人死亡之結果，當為被告深知
    ，是被告有置被害人死亡之殺人犯意甚明，被告有殺人之犯意，復已遂行駕車殺
    人之行為，且已造成被害人死亡之結果，其殺人事證已明，所辯無殺人犯意，亦
    無倒車輾壓被害人云云，並不足採。因此，本件事證明確，被告前揭犯行堪予認
    定。
五、(1)核被告甲○○所為，係犯刑法第一百八十五條之三之公共危險罪及第二百七十
    一條第一項之殺人罪。被告所犯上開二罪間，犯意個別，行為互殊，應分論併罰
    。另被告於職司偵查犯罪之員警知悉其為飲酒駕車肇事之前，即託路人以電話報
    案，請警方前往處理，並向到場處理之嘉義縣警察局布袋分局光榮派出所員警陳
    安章承認其酒後駕車肇事（未承認倒車輾壓之殺人行為），且就酒醉駕車部分接
    受呼氣酒精測試、偵訊及裁判，有員警之自首情形報告一紙附卷可佐（見警卷第
    九頁），被告之酒醉駕車犯行應依刑法第六十二條自首之規定減輕其刑；而被告
    對其倒車殺人之犯罪事實迄未坦承，亦無接受裁判之意，自與自首之要件不符，
    附予說明。(3)爰審酌被告素行，智識程度，無照並酒後駕車，超速肇事，過失撞
    傷被害人於先，故意殺人於後，犯罪所用之手段，掩飾殺人犯行而與被害人家屬
    成立民事和解賠償損害，承認酒醉駕車犯行，案發迄今猶飾詞圖卸殺人罪責等一
    切情狀，分別量處如主文所示之刑，並定其應執行之刑，以資懲儆。
貳、不受理部分：
一、公訴意旨另略以：被告甲○○前揭駕駛行為，不慎撞擊被害人柯葉烈貞，過失致
    被害人受有身體多處擦挫傷、裂傷、瘀血、左上臂肱股骨折、左小腿骨折、右小
    腿開放性骨折及斷離等傷害，因認甲○○涉有刑法第二百八十四條第一項前段之
    過失傷害罪嫌等語。
二、(1)按告訴乃論之罪，未經告訴，應諭知不受理之判決，刑事訴訟法第三百零三條
    第三款定有明文。(2)查被告甲○○被訴涉犯刑法第二百八十四條第一項前段過失
    傷害罪嫌部分，遍查全卷，未見告訴，揆諸上開說明，就被告被訴過失傷害部分
    ，應為不受理判決之諭知。
據上論斷，應依刑事訴訟法第二百九十九條第一項前段、第三百零三條第三款，刑法
第一百八十五條之三、第二百七十一條第一項、第六十二條、第五十一條第五款，判
決如主文。
本案經檢察官陳鈴香到庭執行職務。
中      華      民      國    九十二    年      七      月    二十九    日
                                    臺灣嘉義地方法院刑事第一庭
                                        審判長法  官  夏 金 郎
                                              法  官  黃 仁 勇
                                              法  官  盧 鳳 田
右正本證明與原本無異。
如不服本判決，應於判決送達後十日內向本院提出上訴狀( 應附繕本 )。告訴人或被
害人如對於本判決不服者，應具備理由請求檢察官上訴，其上訴期間之計算係以檢察
官收受判決正本之日期為準。
中      華      民      國    九十二    年      七      月    二十九    日
                                              書記官  林 秀 惠
附錄本案論罪科刑法條全文
刑法第一百八十五條之三：
服用毒品、麻醉藥品、酒類或其他相類之物，不能安全駕駛動力交通工具而駕駛者，
處一年以下有期徒刑、拘役或三萬元以下罰金。
刑法第二百七十一條第一項：
殺人者，處死刑、無期徒刑或十年以上有徒刑。


司法院資訊處製作；財團法人民間司法改革基金會備份。
